【裁判字號】    90,易,288
【裁判日期】    900330
【裁判案由】    違反台灣地區與大陸地區人民關係條例
【裁判全文】
臺灣臺中地方法院刑事判決                            九十年度易字第二八八號
    公  訴  人  臺灣臺中地方法院檢察署檢察官
    被      告  甲○○
右列被告因違反臺灣地區與大陸地區人民關係條例案件，經檢察官提起公訴（八十九
年度偵字第一０二二一號），本院判決如左：
    主  文
本件公訴不受理。
    理  由
一、公訴意旨略以：被告甲○○自民國八十八年十月二十三日（起訴書誤載為同年月
    六日）起，僱用自大陸地區福建省平潭縣搭船，於八十八年十月二十二日從臺灣
    北部海邊偷渡之大陸地區人民陳飛鵬，明知其係未經依法申請許可而偷渡入境臺
    灣地區之大陸人民，未經依法申請許可，仍以每日新臺幣（下同）一千元（已扣
    除食宿費用二百元）之代價僱用，在臺中縣后里縣墩南村舊圳路二號，從事焚化
    爐裝設隔音牆工作。嗣於八十八年十一月（起訴書誤載為十月）二十八日下午六
    時許在上址為警查獲該名大陸地區男子。
二、按案件起訴程序違背規定者，應諭知不受理之判決，刑事訴訟法第三百零三條第
    一款定有明文。
三、本件公訴人認被告涉有上開之罪嫌，係以該大陸地區人民陳飛鵬於八十九年五月
    二十四日警訊時陳稱：「我一上岸就被接到被告甲○○那裡工作，而且聽我口音
    ，因此我老闆（指被告甲○○）應該早就知道我是大陸地區人民。」等語，是依
    該證人之證詞，被告顯然知曉其為大陸地區人民。而該大陸地區人民陳飛鵬在上
    開工作，工作期間達一月之久，且住宿該處，衡諸經驗法則，被告可從陳飛鵬之
    生活習慣、言談舉止及特殊口音中發現其非臺灣本地人，為其論據。惟被告甲○
    ○於本院審理時辯稱：該名大陸地區人民之薪資是由伊所經營之勵賢企業有限公
    司給付，但由工地現場人員決定錄用，伊認為應該是公司僱用才對等語。
四、經查：
（一）按臺灣地區與大陸地區人民關係條例第八十三條第一項之罪，係以違反僱用或
      留用大陸地區人民在臺灣地區從事未經許可或與許可範圍不符之工作為要件。
      同條第四項則以法人之代表人、法人或自然人之代理人、受僱人或其他從業人
      員，因執行業務而犯僱用或留用大陸地區人民從事未經許可或與許可範圍不符
      之工作，除處罰其行為人外，對該法人或自然人亦科以第一項之罰金。顯然該
      法條第一項、第四項之犯罪主體即犯罪行為人不同，罪名亦殊。本案被告於警
      訊時即提出勵賢企業有限公司之公司執照、營利事業登記證各一份附於偵查卷
      （見該卷第六、七頁），其上載明該公司之代表人即董事為被告。又被告於本
      院審理亦供稱如前述，是該大陸地區人民之薪資既係由勵賢企業有限公司發給
      ，即應屬由勵賢企業有限公司僱用，工地現場人員雖可自行決定是否錄用，但
      此係該公司兼顧現場管理及工程進度之必要而為之授權，僱用之主體仍係勵賢
      企業有限公司。是故，本案被告並非僱用人，僱用人應為勵賢企業有限公司，
      被告係為該公司之代表人。
（二）被告固係勵賢企業有限公司之代表人，但僱傭契約之法律上主體應為該公司而
      非被告，被告並非該名大陸地區人民之僱主，而臺灣地區與大陸地區人民關係
      條例第八十三條第四項規定乃係基於轉嫁之規定，處罰該執行業務之公司代表
      人，茲本案被告既為勵賢企業有限公司之代表人，公訴人並未將僱主即勵賢企
      業有限公司提起公訴，僅對非僱主之自然人即本案被告以同條第一項起訴，其
      起訴之程序違背規定，自有未洽，揆諸前揭說明，應為諭知不受理之判決。
據上論結，應依刑事訴訟法第三百零三條第一款，判決如主文。
本案經檢察官蔡曉崙到庭執行職務
中      華      民      國      九十      年      三    月    三十      日
                                臺灣臺中地方法院刑事第四庭
                                        法  官  楊  真  明
右正本證明與原本無異。
如不服本判決，應於送達後十日內向本院提出上訴狀（須附繕本），上訴於臺灣高等
法院臺中分院。
                                        書記官
中      華      民      國      九十      年      四    月      二      日


司法院資訊處製作；財團法人民間司法改革基金會備份。
